【裁判字號】    96,訴,2032
【裁判日期】    970229
【裁判案由】    侵權行為損害賠償
【裁判全文】
臺灣高雄地方法院民事判決              96年度訴字第2032號
原      告  丙○○
訴訟代理人  乙○○
被      告  甲○○
                      3號
上列當事人間侵權行為損害賠償事件，本院於民國97年2月21日
言詞辯論終結，判決如下：
    主  文
原告之訴及假執行之聲請均駁回。
訴訟費用由原告負擔。
    事實及理由
一、按訴狀送達後，原告不得將原訴變更或追加他訴，但擴張或
    減縮應受判決事項之聲明者，不在此限，民事訴訟法第255
    條第1 項第3 款定有明文。本件原告起訴聲明被告應連帶給
    付原告新臺幣（下同）1,248,093 元及即自起訴狀繕本送達
    翌日起至清償日止、按年息百分之5 計算之利息。嗣於起訴
    狀繕本送達後減縮其聲明請求：被告連帶給付原告1,000,00
     0元及自起訴狀繕本送達翌日起至清償日止、按年息百分之
    5 計算之利息。原告上開訴之變更，核屬減縮應受判決事項
    之聲明，依上開法條之規定，應予准許。
二、原告起訴主張：被告甲○○受僱於被告丁○○（另為裁定）
    ，於民國95年2 月22日上午8 時37分許，駕駛車牌號碼VG-7
    956 號自用小貨車搭載訴外人何建華及原告，沿高雄縣橋頭
    鄉○○○路內側車道由北往南方向行駛，行經台一線省道南
    下363.2 公里處時，適訴外人陳燕瓊駕駛車牌號碼WN-0896
    號自用小貨車，同向行駛於被告甲○○所駕自用小貨車右前
    方之外側車道，詎被告甲○○竟疏未注意，自內側車道欲超
    越行駛於外側車道之陳燕瓊所駕自用小貨車時，驟然向右側
    偏移，致陳燕瓊閃避不及，遭被告甲○○所駕自用小貨車右
    側車頭碰撞所駕自用小貨車左側車頭後，陳燕瓊所駕駛之自
    用小貨車因而失控向右衝撞路邊護欄，被告甲○○所駕駛之
    自用小貨車則向前滑行衝入路旁水溝中，致原告因而受有左
    側橫隔破裂、橫結腸斷裂、左腎靜脈破裂、左側肺挫傷、右
    大腿撕裂傷、胸骨骨折等傷害（下稱系爭車禍），原告因上
    開傷害另有受有精神痛苦之非財產上之損害。爰依民法第18
    4 條、第195 條之規定，請求被告甲○○給付1,000,000 萬
    元之精神慰撫金；又被告丁○○係被告甲○○之僱用人，爰
    依民法第188 條之規定，請求被告丁○○與被告甲○○負連
    帶賠償責任。並聲明：(一)被告應連帶給付原告1,000,000 元
    ；(二)願供擔保請准予宣告假執行。
二、被告甲○○則以：事發當天原本應由原告開車，但因原告表
    示前晚喝酒很累無法開車而要求伊駕駛，原告就系爭車禍所
    受之損害，與有過失，再者被告即雇主丁○○已與原告和解
    ，伊毋庸負責等語為辯。並聲明：(一)原告之訴駁回；(二)如受
    不利判決願供擔保免為假執行。
三、兩造不爭執事項：
(一)、被告甲○○95年2 月22日上午8 時37分許，駕駛車牌號碼VG
    -7956 號自用小貨車搭載訴外人何建華及原告，沿高雄縣橋
    頭鄉○○○路內側車道由北往南方向行駛，行經台一線省道
    南下363.2 公里處時，適訴外人陳燕瓊駕駛車牌號碼WN-089
    6 號自用小貨車，同向行駛於被告甲○○所駕自用小貨車右
    前方之外側車道，詎被告甲○○竟疏未注意，自內側車道欲
    超越行駛於外側車道之陳燕瓊所駕自用小貨車時，驟然向右
    側偏移，致陳燕瓊閃避不及，遭被告甲○○所駕自用小貨車
    右側車頭碰撞所駕自用小貨車左側車頭後，陳燕瓊所駕駛之
    自用小貨車因而失控向右衝撞路邊護欄，被告甲○○所駕駛
    之自用小貨車則向前滑行衝入路旁水溝中，致原告因而受有
    左側橫隔破裂、橫結腸斷裂、左腎靜脈破裂、左側肺挫傷、
    右大腿撕裂傷、胸骨骨折等傷害。被告甲○○因此被訴過失
    傷害犯行，業經本院及臺灣高等法院高雄分院刑事庭判處有
    期徒刑1 年2 月，減為有期徒刑7 月確定，有本院96年度交
    易字第30 9號刑事判決、影卷及該院96年度交上易字第93號
    刑事判決附卷可稽。
(二)、原告與被告甲○○均受僱於被告丁○○。
(三)、原告與被告丁○○於本院96年度移調字第32號損害賠償事件
    中成立之調解內容為：「相對人丁○○願於民國96年4 月30
    日給付聲請人丙○○新台幣肆萬伍仟元。聲請人其餘請求拋
    棄。訴訟費用各自負擔」。
四、本件之爭點為：原告與丁○○於本院96年度移調字第32號損
    害賠償事件中調解之效力為何？原告是否仍可向被告甲○○
    請求精神慰撫金？
五、本院茲就兩造爭點論述如下：
(一)、原告主張：伊雖曾以系爭車禍所受之傷害向被告曾英宗請求
    損害賠償，經本院以96年度勞訴字第12號及96年度移調字第
    32號審理後，與被告丁○○達成和解，然其於前案係以被告
    丁○○僱用原告未依規定為原告投保勞工保險，致至原告因
    系爭車禍受傷後無法請求勞工保險給付等原因事實請求損害
    賠償，本件係依侵權行為及僱用人責任請求被告甲○○及丁○○連帶負損害賠償責任云云。然被告否認之，並以前揭情
    詞為辯。
(二)、按受僱人因執行職務，不法侵害他人之權利者，由僱用人與
    行為人連帶負損害賠償責任。但選任受僱人及監督其職務之
    執行，已盡相當之注意或縱加以相當之注意而仍不免發生損
    害者，僱用人不負賠償責任。因連帶債務人中之一人為清償
    、代物清償、提存、抵銷或混同而債務消滅者，他債務人亦
    同免其責任。又債權人向連帶債務人中之一人免除債務，而
    無消滅全部債務之意思表示者，除該債務人應分擔之部分外
    ，他債務人仍不免其責任，民法第274 條、第276 條第1項
    分別定有明文。和解如包含債務之免除時，自有上開規定之
    適用。
(三)、經查：
１、原告於96年度勞訴字第12號損害賠償事件起訴請求損害賠償
    之起訴狀第7 頁第1 至6 行雖載明：因被告丁○○未依規定
    為原告投保勞工保險，致原告受有損害而請求損害賠償（勞
    訴卷第10頁）。然依該起訴狀所載，原告請求之「工作能力
    減損」、「所失利益」、「資遣費」、「精神慰撫金」之原
    因事實，亦包括原告因系爭車禍所受損害之損害賠償，而不
    僅限於被告曾英宗未依規定為原告投保致原告無法取得勞保
    給付之損害，是以，原告於96年度勞訴字第12號損害賠償事
    件起訴請求之「精神慰撫金」，係因系爭車禍所生之損害賠
    償，應可認定，原告主張並無可採。原告與被告丁○○於96
    年度訴字第12號損害賠償事件移付調解，嗣於96年度移調字
    第32號損害賠償事件調解成立，調解條款為：「相對人丁○○願於民國96年4 月30日給付聲請人丙○○新台幣肆萬伍仟
    元。聲請人其餘請求拋棄。訴訟費用各自負擔」，此為兩造
    所不爭執，並有調解筆錄在卷可稽（本院卷第32頁），亦經
    本院依職權調閱上開卷宗查明屬實。原告就系爭車禍所生之
    非財產上損害得請求之精神慰撫金，已與被告丁○○調解成
    立，原告並拋棄對被告丁○○之其餘請求。
２、原告依民法第184 條、第195 條之規定請求被告甲○○賠償
    精神慰撫金100 萬元，與其前案請求被告丁○○損害賠償事
    件，固屬不同之訴訟標的，起訴雖屬合法。然其主張被告甲○○受僱於被告丁○○，依民法第188 條之規定，被告2 人
    應就原告請求之精神慰撫金負連帶給付之責，原告與被告丁○○於本院96年度移調字第32號損害賠償事件中成立之調解
    條款第2 項「聲請人其於請求拋棄」，並未有其他調解條款
    保留原告對於被告丁○○以外之被告甲○○之請求。且原告
    於96年度勞訴字第12號、96年度移調字第32號損害賠償事件
    請求之精神慰撫金，均係出於系爭車禍，原告之請求之精神
    上損害賠償，乃係相同之損害。原告既已向連帶債務人之被
    告丁○○免除其債務，又未保留對被告甲○○之請求，原告
    就其因系爭車禍所受非財產上損害之全部對被告丁○○為免
    除債務之意思，依民法第276 條規定之反面解釋，他債務人
    即被告甲○○亦同免其責。亦即原告不得就其已免除之部分
    ，再向其他連帶債務人即被告甲○○為請求。又原告與被告
    丁○○於96年度移調字第32號成立之調解條款，業經被告丁○○依調解條款給付原告45,000元，此為兩造所不爭執，是
    以被告丁○○對原告清償，依民法第274 條之規定，被告甲○○亦同免其責任。是以，本件原告起訴請求被告甲○○給
    付精神慰撫金1,000,000 元，並無理由，應予駁回。
六、綜上，原告起訴請求被告甲○○給付1,000,000 元之精神慰
    撫金為無理由，應駁回之。原告之訴既經駁回，其假執行之
    聲請亦失所附麗，應併予駁回。
七、原告之訴為無理由，依民事訴訟法第78條，判決如主文。
中    華    民    國    97    年    2     月    29    日
                  民事第一庭    審判長法  官  朱玲瑤
                                      法  官  賴文珊
                                      法  官  陳宛榆
正本係照原本作成。
如不服本判決，應於送達後20日內，向本院提出上訴狀並表明上
訴理由，如於本判決宣示後送達前提起上訴者，應於判決送達後
10日內補提上訴理由書（須附繕本）。
中    華    民    國    97    年    2     月    29    日
                                       書記官  林慧君


司法院資訊處製作；財團法人民間司法改革基金會備份。
